【裁判字號】    96,易,2953
【裁判日期】    970111
【裁判案由】    詐欺
【裁判全文】
臺灣板橋地方法院刑事判決              96年度易字第2953號
公  訴  人  臺灣板橋地方法院檢察署檢察官
被      告  乙○○
上列被告因詐欺案件，經檢察官提起公訴（九十六年度偵緝字第
三八三號），本院判決如下：
    主  文
乙○○連續意圖為自己不法之所有，以詐術使人將本人之物交付
，處有期徒刑壹年貳月，減為有期徒刑柒月。
    事  實
一、乙○○係址設臺北縣新莊市○○路五號「亞巨機車行」之負
    責人，自民國九十四年六月間起，已陷於資金週轉困難之窘
    境，且自同年十月起即間歇性地將「亞巨機車行」停業以籌
    措借款，詎隱瞞該事實，明知並無支付貨款之意，竟基於意
    圖為自己不法所有之概括犯意，連續為下列詐欺行為：
  (一)乙○○因與址設臺北縣板橋市○○路二一四號「華豐機車行
    」（起訴書誤載為葉豐機車行）之負責人丁○○曾有機車買
    賣之交易，乙○○即利用丁○○與其業務往來之信賴關係，
    於九十四年九月間某日起至同年十一月間某日止，連續向丁○○佯稱過幾天後就會付款云云，致使丁○○陷於錯誤，而
    陸續交付車牌號碼為J9P-597 、J9R-318 、J9W-578 、J9T-
    873 、J9T-567 號五部山葉牌機車（市價共計新臺幣【下同
    】二十八萬九千四百元）。嗣丁○○無法收取到貨款，發現
    「亞巨機車行」人去樓空，始知受騙。
  (二)乙○○因與址設臺北市大同區○○○路○段一一二號之「良
    友機車材料行」負責人丙○○有機車零件材料之生意往來，
    ，雙方原約定機車材料的貨款皆係次月月初由丙○○向乙○○收取現金，而於收受現金時乙○○則有現金百分之五回扣
    之優惠。惟乙○○竟利用此業務往來之信賴關係，於九十四
    年九月間向丙○○訂購價值共計三萬七千二百三十一元之機
    車零件材料，並於同年十月初（起訴書誤載為九月三日，應
    予更正）向丙○○佯稱願意放棄原有現金回扣付款之優惠，
    來換取九十四年九月份之貨款於三個月後始清償的條件云云
    ，致使丙○○陷於錯誤，而同意延期收取貨款，並續於九十
    四年十月交付價值共計五萬二千五百五十五元之機車零件材
    料，又於同年十一月份交付價值共計四萬一千零三十元之機
    車零件材件予乙○○，三個月貨款共計十三萬零八百十六元
    。嗣丙○○經同行告知乙○○已關閉「亞巨機車行」，且不
    知去向，始知受騙。
  (三)乙○○因與址設臺北縣中和市○○路○段一０七號「弘揚車
    業有限公司」之負責人甲○○曾有機車買賣之交易，乙○○
    即利用甲○○與其業務往來之信賴關係，連續於九十四年十
    月三十一日及同年十一月十一日分別向甲○○訂購車牌號碼
    為K2L-037 、K2Q-618 、K2Q-719 號三部機車（價值共計達
    十五萬三千九百五十元），致使甲○○陷於錯誤，而交付上
    開三部機車予乙○○。嗣甲○○發現「亞巨機車行」於九十
    四年十一月十三日結束營業，且乙○○不知去向，始知受騙
    。
  (四)乙○○因與位於臺北縣板橋市○○路二五０巷十三號「大忠
    機車行」之負責人戊○○曾有機車買賣之交易，雙方交易模
    式為由戊○○提供機車與「亞巨機車行」展示並販賣，乙○○若將戊○○之機車出賣予客戶，則三日內戊○○即會至「
    亞巨機車行」收取貨款。乙○○竟利用戊○○與其業務往來
    之信賴關係，連續於九十四年十月二十八日及同年十一月十
    一日，向戊○○表達進貨之意，致使戊○○陷於錯誤，而交
    付車牌號碼為K2K-678 、K2Q-688 號二部機車（價值共計達
    十三萬七千元），而乙○○託詞客人尚未付款云云，而不支
    付貨款，嗣於九十四年十一月十三日戊○○發現「亞巨機車
    行」結束營業，且乙○○不知去向，始知受騙。
二、案經丁○○、丙○○、甲○○及戊○○訴由臺北縣政府警察
    局新莊分局報告臺灣板橋地方法院檢察署檢察官偵查起訴。
    理  由
壹、程序部分：
    按被告以外之人於審判外之陳述，雖不符刑事訴訟法第一百
    五十九條之一至第一百五十九條之四之規定，而經當事人於
    審判程序同意作為證據，法院審酌該言詞陳述或書面陳述作
    成時之情況，認為適當者，亦得為證據；當事人、代理人或
    辯護人於法院調查證據時，知有刑事訴訟法第一百五十九條
    第一項不得為證據之情形，而未於言詞辯論終結前聲明異議
    者，視為有前項之同意，刑事訴訟法第一百五十九條之五第
    一項、第二項分別有明文。經查，本判決下列所引用之被告
    以外之人於審判外之陳述，檢察官、被告於本院言詞辯論終
    結前均未聲明異議，本院審酌上開證據資料製作時之情況，
    尚無違法不當及證明力明顯過低之瑕疵，亦認為以之作為證
    據應屬適當，故揆諸前開規定，爰依刑事訴訟法第一百五十
    九條之五規定，認前揭證據資料均有證據能力。
貳、實體部分：
一、訊據被告乙○○在本院審理時固坦承有於前揭時地與丁○○
    、丙○○、甲○○及戊○○為上開交易，且並未支付款項等
    情，惟矢口否認有何詐欺犯行，辯稱：伊不是惡意倒帳，否
    則伊可以把店裏的材料都清光，當時伊有叫丁○○來收款，
    但他沒有來，因為伊還有欠別人錢，每個月要支付所僱用之
    師傅三萬八千元，一個月基本開銷要十幾萬元，伊還有賭債
    約十幾萬元，所以拿這些貨款去填補，伊進這些車時，財務
    狀況就不好了云云。然查：
  (一)前揭事實，業據證人即告訴人華豐機車行負責人丁○○在警
    詢時及偵查中證稱：伊提供機車在被告所經營之亞巨機車行
    展示並販賣，被告賣掉伊所提供之機車後，三天後伊就會到
    其店內收取帳款，於九十四年九月間被告向伊購買車號為J9
    P-597 、J9R-318 、J9W-578 、J9T-873 、J9T-567 等五部
    機車，未付車款，被告均以拖延方式拒絕付款，共積欠車款
    二十八萬九千四百元等語；證人即告訴人良友機車材料行負
    責人丙○○在警詢時證稱：被告向伊購買機車材料約有一年
    ，當初是約定每月月底結帳，因他沒有支票，故在次月月初
    收現金，但需回扣百分之五，自九十四年九月起，被告就沒
    有按當初的約定付款，伊有催被告付款，被告叫伊三個月後
    再去收九月份的貨款，他放棄百分之五之現金付款的回扣，
    伊表示同意，後來於九十四年十二月初伊要去收九月份之貨
    款時，發現被告已關閉其所開設之亞巨機車行，且不知去向
    ，被告共計積欠伊九十四年九月份貨款三萬七千二百三十一
    元，十月份貨款五萬二千五百五十五元，十一月份貨款四萬
    一千零三十元，共計十三萬零八百十六元等語；證人即告訴
    人弘揚車業有限公司負責人甲○○在警詢時及偵查中證稱：
    被告之前與伊交易過近十輛機車，於九十四年十月三十一日
    向伊購買K2L-037 號機車，貨款為四萬五千六百五十元，另
    於九十四年十一月十一日向伊購買K2Q-618 、K2Q-719 號二
    部機車，貨款共計十萬八千三百元，但未支付車款，共計積
    欠十五萬三千九百五十元，後二部機車是被告在跑掉的前二
    天才向伊購買，買完後不久就將店關起來等語；證人即告訴
    人即大忠機車行負責人戊○○在警詢時及偵查中證稱：伊提
    供機車在被告所經營之亞巨機車行展示並販賣，被告賣掉伊
    所提供之機車後，三天後伊就會到其店內收取帳款，被告於
    九十四年十月二十八日、同年十一月十一日分別向伊購買K2
    K-678 、K2Q-688 號二部機車，共計積欠貨款十三萬七千元
    未付，被告託詞客人尚未付錢，所以一直不付款，伊在十一
    月十一日將第二部機車交給被告後，被告在隔二天就結束營
    業等語。此外，復有富邦產物保險股份有限公司保險證三紙
    （丁○○部分）、統一發票四紙（甲○○、戊○○部分）、
    估價單二十六張及應收帳款單一紙（丙○○部分）附卷可稽
    。
  (二)再者，被告在偵查中自承：伊自九十四年六月起即已出現負
    債周轉不靈，差不自九十四年十月開始，伊因財務負債情形
    很嚴重，開店營業時間有一天沒一天的，而沒有開店的時間
    都是去找人借錢，伊應該是經營到九十四年十一月二十幾號
    等語，是顯見被告向上開四名告訴人訂貨當時之財務狀況確
    屬不佳，顯已無支付能力，且被告經營「亞巨機車行」已有
    一段時日，就每月資金週轉情形、財務狀況如何，必係了然
    於心，況週轉不靈絕非一朝一夕即形成，而不論係如告訴人
    所稱被告於九十四年十一月十三日結束營業，抑或如被告自
    稱係於九十四年十一月二十幾日結束營業，然被告於結束營
    業前數日猶向上述四名告訴人訂貨，其動機可議；且被告於
    九十四年十月、十一月間開店營業日數不多，然關於向告訴
    人丙○○訂購之機車零件材料價值竟達九萬三千九百八十五
    元，是被告謂無詐欺意圖云云，要難採信。
  (三)又被告雖以前開情詞置辯，惟參諸被告與告訴人丁○○、甲○○、戊○○之交易模式觀之，上開告訴人係提供機車在被
    告經營之「亞巨機車行」展示並販賣，而被告係在有顧客向
    其購車後，始需向上開告訴人購車，且被告亦不否認均有向
    顧客收取到貨款等情，則其自應將所收取之貨款扣除其應得
    之利潤後如數交予上開告訴人，關於其應得利潤部分始係其
    得自由運用用以支付其他債務部分，然被告竟未支付前開告
    訴人任何款項而全數挪作他用，顯見其在向上開告訴人購車
    之初即無支付貨款之意，足證被告有詐欺意圖甚明。從而，
    被告前開辯解，顯係事後卸責之詞，委不足採。
  (四)綜上所述，本件事證明確，被告詐欺犯行洵堪認定，應予依
    法論科。
二、又本件被告行為後，刑法及其施行法業於九十五年七月一日
    修正施行，關於新舊法律變更之比較適用，原則上應就罪刑
    有關之共犯、未遂犯、想像競合犯、牽連犯、連續犯、結合
    犯，以及累犯加重、自首減輕暨其他法定加減原因（如身分
    加減）與加減例等一切情形，綜其全部罪刑之結果而為比較
    （最高法院九十五年第八次刑事庭會議決議參照）。經查：
    (一)就連續犯言之，修正後刑法已刪除第五十六條關於連續犯
    之規定，亦即本案被告在前述時間內多次犯詐欺罪，如依修
    正後之規定，僅能分論併罰，再定其應執行之刑，此較諸修
    正前僅論以一罪並加重其刑，並未更有利於被告；(二)再按刑
    法施行法增訂第一條之一：「中華民國九十四年一月七日刑
    法修正施行後，刑法分則編所定罰金之貨幣單位為新臺幣。
    九十四年一月七日刑法修正時，刑法分則編未修正之條文定
    有罰金者，自九十四年一月七日刑法修正施行後，就其所定
    數額提高為三十倍。但七十二年六月二十六日至九十四年一
    月七日新增或修正之條文，就其所定數額提高為三倍。」，
    則刑法第三百三十九條第一項規定之罰金部分，應認亦隨同
    修正，而在修正後以新臺幣為單位，提高為三十倍，在修正
    前則以銀元為單位，依罰金罰鍰提高標準條例第一條前段之
    規定提高為十倍，是修正前後所規定之罰金刑最高額，經換
    算結果並無不同，惟因修正後刑法第三十三條第五款已將罰
    金刑調整為新臺幣一千元以上，以百元計算之，經比較前後
    規定之刑度，應以修正前之規定對被告較為有利。
三、核被告所為，係犯刑法第三百三十九條第一項之詐欺取財罪
    。又被告先後多次犯行，時間緊接，方法相同，犯係構成要
    件相同之罪名，顯係出於概括犯意反覆為之，為連續犯，應
    依修正前刑法第五十六條之規定以一罪論，並加重其刑。爰
    審酌被告犯罪之動機、目的、手段、所詐得之利益及前開告
    訴人所受損失，並斟酌案發迄今已逾二年，被告至今仍未清
    償上開告訴人任何款項，亦與上開告訴人協商解決債務之方
    式，犯罪後態度難認良好等一切情狀，量處如主文所示之刑
    。又本件被告犯罪時間係在九十六年四月二十四日以前，合
    於中華民國九十六年罪犯減刑條例第二條第一項第三款之規
    定，且並無該條例所規定不得減刑之情形，是併依上開減刑
    條例規定予以減刑。
據上論斷，應依刑事訴訟法第二百七十三條之一第一項、第二百
九十九條第一項前段，刑法第二條第一項前段、修正前刑法第五
十六條、第三百三十九條第一項，罰金罰鍰提高標準條例第一條
前段，中華民國九十六年罪犯減刑條例第二條第一項第三款、第
七條，判決如主文。
本案經檢察官顏妃琇到庭執行職務。
中    華    民    國    97    年    1     月    11    日
                  刑事第八庭  審判長法  官  潘翠雪
                                    法  官  絲鈺雲
                                    法  官  王士珮
以上正本證明與原本無異
如不服本判決應於送達後10日內向本院提出上訴狀。
                                    書記官  程欣怡
中    華    民    國    97    年    1     月    11    日
附錄本案論罪科刑法條全文：
中華民國刑法第三百三十九條
意圖為自己或第三人不法之所有，以詐術使人將本人或第三人之
物交付者，處五年以下有期徒刑、拘役或科或併科一千元以下罰
金。
以前項方法得財產上不法之利益或使第三人得之者，亦同。
前二項之未遂犯罰之。


司法院資訊處製作；財團法人民間司法改革基金會備份。
